臺灣彰化地方法院刑事判決　　　　　　　　　　　　　九十一年度訴字第一五五號
　　公　訴　人　臺灣彰化地方法院檢察署檢察官
　　被　　　告　乙○○
　　選任辯護人　陳忠儀律師
　　　　　　　　陳忠勝
　　被　　　告　己○○
　　　　　　　　丙○○
右列被告等因違反稅捐稽徵法案件，經檢察官提起公訴（九十年度偵字第一六一九號
號、偵緝字第二九六號），本院判決如左：
    主  文
乙○○、己○○、丙○○均無罪。
    理  由
一、公訴意旨以: 被告乙○○係彰化縣彰化市○○路○段一四一號「南穎工業股份有
    限公司」（以下簡稱南穎工業）之負責人，為商業會計法第四條所稱之商業負責
    人，且為從事業務之人，負有據實製作薪資所得扣繳暨免扣繳憑單之義務。被告
    乙○○、己○○、丙○○均明知丁○○、丙○○、甲○○、戊○○四人於民國八
    十八年間並未在「南穎工業」任職領薪，被告乙○○竟意圖以不正當方法為「南
    穎工業」逃漏營利事業所得稅及基於業務登載不實文書之故意，被告己○○、丙○○竟基於幫助納稅義務人「南穎工業」之負責人即被告乙○○逃漏稅捐之犯意
    ，由被告丙○○將其自真實姓名、年籍不詳、綽號「阿忠」之男子處取得之丁○○、甲○○、戊○○之國民身分證影本，連同自己之國民身分證影本，以每張新
    台幣（下同）三千元之代價售予被告己○○，再由被告己○○無償提供予被告乙○○，由被告乙○○於八十九年一月應開具八十八年度納稅義務人扣繳憑單時，
    作成性質屬於會計憑證之「八十八年度各類所得扣繳暨免扣繳憑單」（以下簡稱
    扣繳憑單）上，虛偽登載該四人於八十八年間在「南穎工業」之薪資所得分別為
    十七萬五千元，並持上開內容不實之扣繳憑單，向財政部臺灣省中區國稅局彰化
    縣分局申報「南穎工業」八十八年度之營利事業所得稅，因而逃漏營利事業所得
    稅，足以生損害於丁○○、丙○○、甲○○、戊○○及稅捐稽機關對於稅額核課
    之正確性。因認被告乙○○係犯商業會計法第七十一條第一款之明知為不實事項
    而填製會計憑證罪嫌及刑法第二百十六條、第二百十五條之行使業務上登載不實
    文書罪嫌，亦犯有稅捐稽徵法第四十七條第一款、第四十一條之公司負責人以不
    正當方法逃漏稅捐罪嫌；被告己○○、丙○○均係犯稅捐稽徵法第四十三條第一
    項之幫助逃漏稅捐罪嫌。
二、公訴人認被告等涉犯上開犯嫌，係以: 右揭犯罪事實，業據被告乙○○、己○○
    、丙○○於偵查中坦承不諱，核與被害人丁○○指訴之情節相符，並有財政部臺
    灣省中區國稅局九十年十二月二十一日中區國稅一字第○九○○○七四七九四號
    函附之陳情書、承諾書等資料及扣繳憑單影本一份附卷可稽無主要論據；本院訊
    據被告己○○、丙○○固坦言上揭情事不諱，惟被告乙○○堅持否認有上開犯行
    ，辯稱: 伊公司有請人代工，當時在職員工有三十幾個人，一個年度大約有壹佰
    多萬元的營業額請外面的人代工，薪水是發包給被告己○○負責去幫伊找代工的
    人，被告己○○交上揭身分證給伊，伊以為那些就是代工的人無訛，所以拿去報
    稅；檢察官偵辦時只訊問伊二次，伊未及將上情表明等語。
三、按犯罪事實應依證據認定之，無證據不得推定其犯罪事實，又不能證明被告犯罪
    者，應諭知無罪之判決，此於刑事訴訟法第一百五十四條及同法第三百零一條第
    一項分別定有明文；及按認定不利於被告之事實須依積極證據，茍積極證據不足
    為不利於被告事實之認定時，即應為有利於被告之認定，更不必有何有利之證據
    ；又按事實審法院對於證據之取捨，依法雖有自由判斷之權，然積極證據不足證
    明犯罪事實時，被告抗辯或反證縱屬虛偽，仍不能以此資為積極證據應予採信之
    理由；再按事實之認定，應憑證據，如未能發現相當證據，或證據不足以證明，
    自不能以推測或擬制之方法，以為裁判基礎（最高法院三十年上字第八一六號、
    三十年上字第四八二號、四十年台上字第八六號判例參照）。又認定犯罪事實，
    所憑之證據，雖不以直接證據為限，間接證據亦包括在內，然無論直接或間接證
    據，其為訴訟上之證明，須於通常一般之人均不致於有所懷疑，而得確信其為真
    實之程度者，始得據為有罪之認定，倘其證明尚未達到此一程度，而有合理之懷
    疑存在時，即無從為有罪之認定（最高法院七十六年台上字第四九八六號判例參
    照）。
四、經查，被告己○○於本院審理中迭供陳: 「我真的有拿去給人家代工，但我再發
    包時有從中賺取差額，乙○○他真的不知情，檢察官在偵查中是以竊盜案在偵辦
    ，我當時認為還不需要說，就沒有及時提出這些。」、「乙○○他不清楚，我拿
    給他的是人頭，因為我是他代工的大盤，但我再轉包給別人，轉包之後轉包的金
    額跟乙○○轉包給我的金額有差額，我必須找人頭來遞補，所以我才找人頭報給
    乙○○」各等語，與被告乙○○所供相符，且衡情，若被告己○○於轉發包過程
    中暗自抑留款項，則其不欲告知被告乙○○，及於偵查中檢察官調查被告丙○○
    竊盜犯嫌時未及時陳明等情，亦可理解；又查，被告乙○○亦提出南穎公司「協
    力廠商領料簽收明細表」四十六紙，其上載明日期、品名、數量等項，證人即南
    穎公司員工江淑釵於本院審理中證陳上開「協力廠商領料簽收明細表」均為伊所
    盤點簽收無訛，是南穎公司確有請人代工之事實可堪認定；遞查，被告乙○○於
    偵查中除檢察官訊問及之丁○○、丙○○、甲○○、戊○○四人外，主動供呈被
    告己○○無償提供予伊之國民身分證影本共有十張，亦列名為「南穎工業」員工
    而用做申報「南穎工業」八十八年度之營利事業所得稅用，雖公訴人認其餘六人
    證據未足，以被告之自白不能作為論罪之唯一依據，而未將其餘之人列於起訴之
    事實內容，惟被告乙○○若自知觸法，應不致於檢察官訊及之四人外，另自暴犯
    行而更陷己於囹圄之不測，足見被告乙○○所辯伊根本不知被告己○○提供予伊
    之員工資料有人頭充數一節，顯非無稽；再查，犯刑法第二百十五條之罪，及違
    反商業會計法第七十一條第一款之處罰規定，均以「明知為不實之事項」而登載
    、填載為成罪要件，稅捐稽徵法第四十一條則以「納稅義務人以詐術或其他不正
    當方法逃漏稅捐」為處罰要件，本件未能證明被告乙○○「明知為不實之事項」
    或「以詐術或其他不正當方法」申報稅捐，即難以該罪相繩；又被告己○○、丙○○所涉犯之稅捐稽徵法第四十三條第一項之罪，以「教唆或幫助犯第四十一條
    或第四十二條之罪」為成罪要件，茲被告乙○○部分既未能證明成立稅捐稽徵法
    第四十一條之罪，則被告己○○、丙○○亦無由以成立稅捐稽徵法第四十三條第
    一項之該罪論處，是均應為無罪之諭知。
據上論斷，應依刑事訴訟法第三百零一條第一項，判決如主文。
中    華    民    國    九十一    年      四      月        二十四      日
                                臺灣彰化地方法院刑事第一庭
                                    法      官  吳  俊  螢
右正本證明與原本無異。
如不服本判決，應於送達後十日內向本院提出上訴狀(須附繕本)。
告訴人或被害人對於判決如有不服具備理由請求檢察官上訴者，其上訴期間之計算係
以檢察官收受判決正本之日期為準。
                                    法院書記官  莊  素  美
中    華    民    國    九十一    年      四      月        二十四      日
